【裁判字號】    99,消債更,81
【裁判日期】    991206
【裁判案由】    聲請更生程序
【裁判全文】
臺灣彰化地方法院民事裁定            99年度消債更字第81號
聲 請 人
即債務人  洪文俊
上列聲請人因消費者債務清理事件，本院裁定如下：
    主  文
聲請人更生之聲請駁回。
聲請程序費用新台幣壹仟元由聲請人負擔。
    理  由
一、聲請更生意旨略以：聲請人因負欠無擔保債務總金額約新台
    幣（下同）3,184,513元，有不能清償之虞，曾於民國99年
    7月間以書面向最大債權金融機構中國信託商業銀行申請債
    務協商，惟因聲請人無力負擔該銀行所提分180期、零利率
    、按月清償16,700之還款方案，終致前置協商不成立；以聲
    請人目前財產僅值2千元，故無力負擔前開還款條件；茲因
    聲請人確有不能清償債務之虞，亦無法與債權銀行成立協商
    ，已符合更生要件，爰依法聲請更生等語。
二、按「債務人不能清償債務或有不能清償之虞者，得聲請更生
    或清算程序，清理其債務。」、「聲請更生或清算不合程式
    或不備其他要件者，法院應以裁定駁回之，但其情形可以補
    正者，法院應定期間先命補正。」，消費者債務清理條例第
    3條、第8條分別定有明文。次按衡諸債之關係，係以當事人
    間之信賴關係為基礎，實為社會經濟組織之重要支柱，故當
    事人以法律行為追求個人利益之際，亦應顧及相對人之利益
    ，並考量債權債務在社會上之作用，本於誠信原則，行使債
    權及履行債務。又更生或清算制度之立法目的，係為使不幸
    陷入經濟困境之債務人得以清理債務及重建生活，並在清理
    過程中保有符合人性尊嚴之最低基本生活需要，而非維持債
    務人往昔寬逸之生活狀態。據此，於評估債務人是否有不能
    清償債務或有不能清償之虞時，非任憑債務人片否主張基本
    生活費用之項目及數額，而必須依一般社會經濟客觀條件加
    以判斷，其中政府定期公告國人最低生活費標準，不失為客
    觀之評估準則。
三、經查：
  (一)聲請人主張其因負欠無擔保債務總金額約3,184,513元，有
    不能清償之虞，曾於99年7月間以書面向最大債權金融機構
    中國信託商業銀行申請債務協商，因聲請人不同意該銀行所
    提分180期、零利率、按月清償16,700之還款方案，終致前
    置協商不成立等情，此有債務清理條例前置協商專用債權人
    清冊、前置協商不成立通知書影本等件為證，固堪信為實在
    。
  (二)依卷附相關親屬系統表、戶籍謄本顯示，聲請人長男洪平濤
    （64年次）、次男洪光儀（67年次）、3男洪永昌（69年次
    ）均為成年人，客觀上顯有工作及扶養能力，且渠等依法擔
    負扶養聲請人之義務。詎聲請人對於其子女之財產及工作狀
    況各節，避之不提，難謂有清理債務之誠意。
  (三)依卷附前置協商不成立通知書影本所載，固因聲請人未能接
    受顯足以負擔之還款方案而協商不成立。惟依卷附中國信託
    商業銀行99年10月1日陳報狀顯示，聲請人於99年6月間申請
    前置協商，聲請人每月可領取退休俸31,239元，依最低生活
    基本支出每月9,829元，依據銀行公會試算每月還款21,410
    元，中國信託商業銀行提供每月還款金額僅16,700元（180
    期零利率）協議方案，還款金額顯為聲請人足以負擔，惟聲
    請人不同意（其自行提出還款方案為每月清償5千元）。依
    此，難認聲請人有前置協商之誠意。
  (四)聲請人既稱其負債大於資產，本應較一般人更撙節開銷，自
    應以最低生活費為計算標準，即依行政院主計處公佈之99年
    度臺灣省每人每月最低生活費用為9,829元為計算標準（最
    低生活費用包括食、衣、住、行等費用在內）。茲據聲請人
    陳報，其為郵局退休人員，每月按時領取退休俸，99年度平
    均每月退休俸約32,325元（計算式：387,896÷12≒32,325
    ），經扣除每月最低生活費9,829元後，尚餘22,496元（計
    算式：32,325－9,829＝22,496），足供聲請人清償中國信
    託商業銀行所提每月16,700元之還款方案，亦有餘額可供支
    付其餘生活開銷，核無不能清償債務情事。
四、從而，聲請人更生之聲請，核與消費者債務清理條例第3條
    規定更生要件不符，且此要件之欠缺屬於無從補正事項，依
    上規定及說明，應駁回其更生之聲請，爰裁定如主文所示。
中    華    民    國    99    年    12    月     6    日
                民事第一庭      法  官  陳正禧
以上正本係照原本作成。
如對本裁定抗告，須於裁定送達後10日內向本院提出抗告狀。
中    華    民    國    99    年    12    月     6    日
                                書記官  莊素美

司法院資訊處製作；財團法人民間司法改革基金會備份。
